臺灣臺中地方法院刑事判決
110年度金訴字第754號
公  訴  人  臺灣臺中地方檢察署檢察官
被      告  陳冠賓



選任辯護人  蔡芳宜律師
上列被告因詐欺等案件，經檢察官提起公訴（110年度偵字第199
08號）及移送併辦（110年度偵字第28337號），本院判決如下：
    主  文
陳冠賓共同犯洗錢防制法第十四條第一項之一般洗錢罪，處有期
徒刑伍月，併科罰金新臺幣壹萬元，罰金如易服勞役，以新臺幣
壹仟元折算壹日。緩刑貳年。
    事  實
一、陳冠賓於民國109年12月間，結識真實姓名年籍不詳、綽號
    「阿威」之人，陳冠賓依其社會生活經驗與智識程度，知悉
    金融機構帳戶關係個人財產、信用之表徵，若無正當理由或
    缺乏信賴基礎，提供金融機構帳戶資料予他人，該金融帳戶
    極有可能淪為轉匯、提領贓款之犯罪工具，且現行金融交易
    機制便利，如非為遂行犯罪，實無必要指示他人至自動櫃員
    機提領款項之必要，而可預見「阿威」委託其代為提領金融
    帳戶內不明款項，顯不合乎常情，極有可能係詐欺集團為收
    取詐騙贓款，並製造金流斷點，及掩飾、隱匿該詐騙所得之
    去向，使詐欺集團相關犯行不易遭人追查，詎陳冠賓與「阿
    威」共同意圖為自己不法之所有，基於詐欺取財與洗錢亦不
    違背其本意之犯意聯絡（無證據證明詐騙者為3人以上或陳
    冠賓知悉或可預見本案為3人以上共同犯之，詳後述），於1
    10年3月10日，應「阿威」之要求，先將其申辦所有之國泰
    世華銀行帳號000000000000號帳戶（下稱本案國泰世華帳戶
    ）之帳號提供予「阿威」，復由「阿威」所屬之詐欺集團某
    成員，於110年3月11日上午9時許，假冒員警撥打電話予鍾
    羅秋香，佯稱：其證件遭他人持以供非法使用，案件已進入
    司法程序，如依指示匯款可免於刑責，事後會將所匯款項歸
    還云云，致鍾羅秋香陷於錯誤，遂依指示，於110年3月11日
    上午10時54分許，在址設苗栗縣○○市○○路000○0號頭份上公
    園郵局，臨櫃匯款新臺幣（下同）40萬元至本案國泰世華帳
    戶內（無證據證明陳冠賓對此一施詐方法已知情或有預見，
    詳後述），陳冠賓再依「阿威」指示，於同日中午左右，前
    往臺中市西屯區市○○○路00號國泰世華銀行市政分行，臨櫃
    將鍾羅秋香匯入之40萬元款項悉數提領殆盡，復搭乘計程車
    前往臺中市西屯區河南路2段之福星公園，將詐欺贓款轉交
    予「阿威」，以迂迴層轉之方式，製造金流斷點，而掩飾、
    隱匿詐欺犯罪所得之去向及所在，遂行詐欺犯罪計畫。嗣鍾
    羅秋香查覺有異報警處理，始查悉上情。
二、案經鍾羅秋香訴由彰化縣警察警察局和美分局報告臺灣臺中
    地方檢察署檢察官偵查起訴。
    理  由
一、本判決下列引用之言詞及書面陳述等各項證據資料，關於被
    告以外之人於審判外陳述之傳聞供述證據，檢察官、被告、
    辯護人於審判程序中均同意作為證據使用，或知有傳聞證據
    之情形而未於言詞辯論終結前聲明異議（本院卷第107至109
    、152至154頁），本院審酌該等證據作成時之情況，並無取
    證之瑕疵或其他違法不當之情事，且與待證事實具有關聯性
    ，應均具有證據能力。其餘認定本案犯罪事實之非供述證據
    ，經查並無違反法定程序取得之情，依刑事訴訟法第158條
    之4規定反面解釋，亦應具證據能力。
二、認定犯罪事實所憑證據及理由： 
    上開犯罪事實，業據被告陳冠賓於本院審理中坦承不諱（本
    院卷第45、105頁），復經證人即告訴人鍾羅秋香於警詢指
    訴綦詳（偵一卷第25至29頁），並有國泰世華商業銀行存匯
    作業管理部110年3月24日國世存匯作業字第1100039461號函
    檢附之開戶基本資料、存款交易明細、對帳單（偵一卷第31
    至75頁）、告訴人提出之苗栗縣警察局頭份分局斗坪派出所
    受理各類案件紀錄表、受理詐騙帳戶通報警示簡便格式表、
    受（處）理案件證明單、陳報單及內政部警政署反詐騙案件
    紀錄表、金融機構聯防機制通報單（偵一卷第79、83至93頁
    ）、臺中市政府警察局第六分局市政派出所110年7月20日職
    務報告（偵二卷第17頁）、監視器錄影畫面翻拍照片8張（
    偵二卷第39至42頁）、國泰世華銀行取款憑證影本（偵二卷
    第43頁）、國泰世華商業銀行存匯作業管理部110年8月10日
    國世存匯作業字第1100121044號函檢附之開戶基本資料、存
    款交易明細（偵二卷第59至65頁）在卷可參，足認被告之自
    白與事實相符，堪可採信。是本案事證明確，被告上開犯行
    洵堪認定，應依法論科。
三、論罪科刑：
（一）按洗錢防制法之立法目的，依同法第1條規定，係在於防
      範及制止因特定犯罪所得之不法財物或財產上利益，藉由
      洗錢行為（例如經由各種金融機構或其他交易管道），使
      其形式上轉換成為合法來源，以掩飾或切斷其財產或財產
      上利益來源與犯罪之關聯性，而藉以逃避追訴、處罰。準
      此以觀，洗錢防制法洗錢罪之成立，除行為人在客觀上有
      掩飾或隱匿因特定犯罪所得財產或財產上利益之具體作為
      外，尚須行為人主觀上具有掩飾或隱匿其財產或利益來源
      與犯罪之關聯性，使其來源形式上合法化，以逃避國家追
      訴、處罰之犯罪意思，始克相當。倘能證明人頭帳戶內之
      資金係前置之特定犯罪所得，即應逕以一般洗錢罪論處，
      例如詐欺集團向被害人施用詐術後，為隱匿其詐欺所得財
      物之去向，而令被害人將其款項轉入該集團所持有、使用
      之人頭帳戶，並由該集團所屬之車手前往提領詐欺所得款
      項得逞，檢察官如能證明該帳戶內之資金係本案詐欺之特
      定犯罪所得，即已該當於洗錢防制法第14條第1項之一般
      洗錢罪，倘行為人意圖掩飾或隱匿特定犯罪所得來源，而
      將特定犯罪所得直接消費處分，甚或交予其他共同正犯，
      而由共同正犯以虛假交易外觀掩飾不法金流移動，即難認
      單純犯罪後處分贓物之行為，應仍構成洗錢防制法第2條
      之洗錢行為（最高法院108年度台上字第1744號判決意旨
      參照）。經查，本件「阿威」所屬之詐騙集團成員對告訴
      人施以詐術，致告訴人陷於錯誤而將款項匯入本案國泰世
      華帳戶後，被告即依「阿威」指示，臨櫃提領該等贓款，
      復悉數轉交予「阿威」，被告上開迂迴層轉贓款之行為，
      客觀上顯已轉移犯罪所得形式上之歸屬，致使檢警機關於
      檢視帳戶之交易明細時，極易因僅能片段觀察相關帳戶之
      資金流動情形，以致無從辨識其不法性，或難以追溯該等
      款項之真正源頭，而形成追查之斷點及阻礙，足認被告在
      客觀上有掩飾詐欺犯罪集團犯罪所得來源及去向之具體作
      為，而主觀亦可預見其前開提領、轉匯款項之行為，得以
      切斷詐欺金流之去向，而掩飾贓款與詐欺犯罪之關聯性，
      使來源形式上合法化，故得逃避國家對於該等特定犯罪之
      追訴及處罰，其所為係屬洗錢防制法第2條所稱之洗錢行
      為甚明。
（二）核被告所為，係犯刑法第339條第1項之詐欺取財罪、洗錢
      防制法第14條第1項之一般洗錢罪。公訴意旨固認被告本
      案所為，係犯刑法第339條之4第1項第1款、第2款之三人
      以上冒用公務員名義詐欺取財罪嫌等語，然按三人以上共
      同犯詐欺取財罪，應構成加重詐欺取財罪，刑法第339條
      之4第1項第2款固有明文，惟須以三人以上共同犯詐欺取
      財罪為其構成要件，至於是否三人以上共同犯之，應依積
      極證據認定，而所謂之詐欺集團不過俗稱，泛指多人組成
      ，經常性從事詐欺犯罪之犯罪組合，然就個別之犯罪而言
      ，常係多人、隨機組成，並無一定，故不能以此籠統證明
      個別犯罪之人數（最高法院100年度台上字第4036號判決
      意旨參照）。經查，被告迭於警詢、偵查及本院審理中供
      稱：我與「阿威」是因唱歌結識，也會一起玩網路遊戲，
      當時他說家裡在經營傢俱行，有1筆貨款需要帳戶供客戶
      匯入，請我幫忙提供金融帳戶帳號及提領款項，我不認識
      告訴人，詐騙電話也不是我撥打，不知道是冒用公務員名
      義詐騙，交款當時也只有「阿威」前來，我自始都只與「
      阿威」接觸聯繫等語（偵二卷第20至21、108至109頁；本
      院卷第46、106、156至157頁），是依卷內事證顯示，被
      告始終僅與「阿威」接觸、聯繫，而無其他積極證據可資
      證明被告知悉或可得預見本案尚有除「阿威」以外之第三
      人共同參與；又衡諸現今詐欺集團所採取之詐欺手法多元
      ，舉凡冒用親戚朋友名義、網路、電話詐欺等均屬常見，
      未必皆以冒用公務員名義方式犯之，卷內亦乏積極事證足
      以證明被告對「阿威」所屬詐騙集團成員採用之施詐手法
      有所認識，自難以上開加重條件相繩，依「罪疑唯輕」原
      則，應為被告有利之認定，公訴意旨容有未洽，惟本案起
      訴之基本社會事實同一，且經本院依法告知變更後之罪名
      ，給予被告、辯護人辯明之機會（本院卷第46、158頁）
      ，已保障被告防禦權之行使，爰依刑事訴訟法第300條規
      定，變更起訴法條。
（三）被告與「阿威」間，具犯意聯絡與行為分擔，應論以共同
      正犯。
（四）被告以一行為同時觸犯詐欺取財罪、一般洗錢罪，雖在自
      然意義上非完全一致，然二者仍有部分合致，且犯罪目的
      單一，依一般社會通念，認應評價為一罪方符合刑罰公平
      原則，應屬想像競合犯，應依刑法第55條規定，從一重之
      一般洗錢罪處斷。
（五）被告於本院審理中自白犯行，依洗錢防制法第16條第2項
      規定，減輕其刑。
（六）檢察官移送併辦部分（110年度偵字第38337號），與本件
      起訴事實為同一事實，本院自應併予審理。
（七）爰審酌現今社會詐欺事件層出不窮，詐騙手法日益翻新，
      政府及相關單位無不窮盡心力查緝，民眾遭詐欺導致畢生
      積蓄化為烏有之相關新聞更是屢見不鮮，被告竟率爾接受
      「阿威」請託，與「阿威」共同為前開詐欺取財與洗錢行
      為，遂行詐欺集團之犯罪計畫，騙取告訴人之積蓄，不僅
      使告訴人之財產權受到嚴重侵害且難以追償，同時妨礙檢
      警追緝犯罪行為人，破壞社會治安與金融秩序，重創人與
      人間之信任基礎，亦助長詐騙集團之猖獗與興盛，所為實
      有不該；惟考量被告終能於本院準備程序即坦承犯行，且
      與告訴人達成調解，並業已依調解條件付訖賠償金40萬元
      等情，有本院110年度中司刑移調字第1277號調解程序筆
      錄（本院卷第61至62頁）、五股區農會匯款申請書（本院
      卷第119頁），堪認被告犯後確已積極彌補犯罪所生之損
      害，態度良好，顯具悔意；復衡以被告無前科紀錄，此有
      臺灣高等法院被告前案紀錄表在卷可憑，素行甚佳，兼衡
      被告之犯罪動機、目的、犯罪手段、告訴人之損失，暨其
      於本院審理中自陳大學肄業、現從事寵物網拍、月收入約
      6萬元、未婚、整體經濟狀況普通等語（本院卷第157頁）
      之智識程度、經濟與家庭生活狀況等一切情狀，量處如主
      文所示之刑，並諭知罰金如易服勞役之折算標準。
四、緩刑之宣告：
    被告前未曾因故意犯罪受有期徒刑以上刑之宣告，有臺灣高
    等法院被告前案紀錄表1份可資憑考，素行良好，且於本院
    審理中坦認犯行不諱，案發後積極尋求與告訴人和解，於本
    院審理中與告訴人經調解成立，並依約付訖賠償金40萬元，
    告訴人亦表示願原諒被告，不再追究其責任等情，有本院11
    0年度中司刑移調字第1277號調解程序筆錄（本院卷第61致6
    2頁）、五股區農會匯款申請書（本院卷第119頁）、告訴人
    提出之刑事陳報狀（本院卷第73頁）在卷可佐，堪認被告犯
    後尚已盡力彌補犯罪所生損害，顯具悔悟之心，經此偵審程
    序及科刑宣告，當知所警惕，信無再犯之虞，是本院認原審
    所宣告之刑，以暫不執行為適當，爰依刑法第74條第1項第1
    款規定，宣告緩刑2年，以啟自新。又緩刑之宣告，係國家
    鑒於被告能因知所警惕而有獲得自新機會之期望，特別賦予
    宣告之刑暫不執行之寬典，倘被告在緩刑期間又再犯罪，或
    有其他符合法定撤銷緩刑之原因者，均可能由檢察官聲請撤
    銷本件緩刑宣告，而生仍須執行所宣告之刑之後果，附此敘
    明。
五、至依卷內證據資料，並無證據證明被告有分得本案詐欺所得
    之款項，或因本案犯行有獲取任何犯罪所得，自無從宣告沒
    收或追徵其犯罪所得，併予指明。
據上論斷，應依刑事訴訟法第299條第1項前段、第300條，洗錢
防制法第14條第1項、第16條第2項，刑法第11條、第28條、第33
9條第1項、第55條、第42條第3項前段、第74條第1項第1款，刑
法施行法第1條之1第1項，判決如主文
本案經檢察官李基彰提起公訴及移送併辦，檢察官王淑月到庭執
行職務。
中　　華　　民　　國　　111 　年　　1 　　月　　12　　日
                  刑事第一庭    審判長法  官  李進清
　　　　　　　　　                    法  官  張德寬
　　　　　　　　　                    法  官  路逸涵
以上正本證明與原本無異。
如不服本判決應於收受送達後20日內向本院提出上訴書狀，並應
敘述具體理由；其未敘述上訴之理由者，應於上訴期間屆滿後20
日內向本院補提理由書（均須按他造當事人之人數附繕本）「切
勿逕送上級法院」。
告訴人或被害人如不服判決，應備理由具狀向檢察官請求上訴，
上訴期間之計算，以檢察官收受判決正本之日起算。
                                      書記官  王崑煜
中　　華　　民　　國　　111 　年　　1 　　月　　12　　日

附錄本案論罪科刑法條全文
中華民國刑法第339條
（普通詐欺罪）
意圖為自己或第三人不法之所有，以詐術使人將本人或第三人之
物交付者，處5年以下有期徒刑、拘役或科或併科50萬元以下罰
金。
以前項方法得財產上不法之利益或使第三人得之者，亦同。
前二項之未遂犯罰之。

洗錢防制法第14條
有第2 條各款所列洗錢行為者，處7 年以下有期徒刑，併科新臺
幣5 百萬元以下罰金。
前項之未遂犯罰之。